【裁判字號】    97,交上易,322
【裁判日期】    980317
【裁判案由】    公共危險
【裁判全文】
臺灣高等法院刑事判決               97年度交上易字第322號
    上  訴  人  臺灣台北地方法院檢察署檢察官
    被      告  乙○○
                        號3樓.
上列上訴人因被告公共危險案件，不服臺灣台北地方法院97年度
交易緝字第 6號，中華民國97年10月14日第一審判決（起訴案號
：臺灣台北地方法院檢察署96年度偵字第3510號），提起上訴，
本院判決如下：
    主  文
上訴駁回。
    理  由
一、本案經本院審理結果，認第一審判決被告乙○○無罪，核無
    不當，應予維持，並引用第一審判決書記載之證據及理由（
    如附件）。
二、檢察官上訴意旨略以：
    被告確有酒後駕車之情事，有酒精濃度測試單附卷可稽；而
    被告為警查獲當時，因酒後操控能力降低，致撞及證人甲○
    ○所駕駛之自用小客車一情，亦經證人即查獲員警李治民於
    審理及證人甲○○於警詢時證述綦詳在卷。原審雖以駕駛人
    於騎乘車輛中因各種疏忽發生擦撞之事所在多有，非僅飲酒
    一事為由，認定被告酒後尚未達不能安全駕駛之程度，然而
    此部分除證人李治民外，仍有傳喚證人甲○○到庭，以查明
    被告是否已達不能安全駕駛程度之必要，故原審調查證據未
    臻完備等語，指摘原判決不當。
三、本院準備程序時被告坦承於95年 1月20日上午11時15分許，
    擦撞甲○○之排班計程車；於95年 1月20日上午11時15分許
    ，測得呼氣酒精濃度為每公升0.21毫克；惟辯稱：當天喝一
    點酒，測量值0.21，未達0.55的公共危險罪，談話、畫圓圈
    、金雞獨立及走直線都很正常，一點醉意都沒有，我撞車與
    喝酒完全沒有關係，警察臨檢，我的手煞車一邊斷掉，停不
    住等語。
四、本件之爭點：
    被告測得呼氣酒精濃度既為每公升0.21毫克，未達每公升0.
    25毫克，始會產生「輕度協調功能降低」之標準，更未達一
    般認定公共危險罪每公升0.55毫克；故本件應加探究者，係
    被告喝酒與擦撞甲○○之排班計程車有無關聯。
五、本院之判斷：
（一）依刑事訴訟法第161條第1項之規定，檢察官對於起訴之犯
      罪事實，應負提出證據及說服之實質舉證責任，倘其所提
      出之證據，不足為被告有罪之積極證明，或其指出證明之
      方法，無從說服法院以形成被告有罪之心證，基於無罪推
      定之原則，自應為有利於被告之認定。
（二）經查證人李治民於原審證稱：抓到被告，另查出他是士林
      地院毒品通緝犯；而證人甲○○於本院審理時證稱：當天
      警察在追他，他要逃跑，轉彎時撞到我左邊車門，我的車
      子是靜態，沒有行駛，被告轉彎沒有減速，速度太快直接
      撞到。綜上，被告為毒品通緝犯，碰上警方臨檢，加速逃
      離現場，轉彎時速度太快，致擦撞路旁排班之計程車，可
      以認定；是尚難僅以被告發生擦撞，即遽認係酒精作用。
      本件檢察官之舉證，尚無從說服法院以形成被告有罪之心
      證。此外，本院又查無其他積極確切之證據足以證明被告
      確有如公訴人所述之公共危險犯行；另核原審判決並無違
      反經驗、論理法則，認事用法，均無違誤，應予維持。檢
      察官上訴，仍執陳詞，指摘原判決不當，核無理由，上訴
      應予駁回。
五、被告經合法傳喚，無正當理由未到庭，本件爰不待其陳述，
    逕行判決之。
六、據上論斷，應依刑事訴訟法第 373條、第368條、第371條，
    判決如主文。
本案經檢察官張熙懷到庭執行職務。
中    華    民    國    98    年    3     月    17    日
                  刑事第十四庭審判長法  官  陳志洋
                                    法  官  謝靜慧
                                    法  官  梁耀鑌
以上正本證明與原本無異。
不得上訴。
                                    書記官  莊淑茹
中    華    民    國    98    年    3     月    17    日
附件
臺灣臺北地方法院刑事判決             97年度交易緝字第6號
公  訴  人  臺灣臺北地方法院檢察署檢察官
被      告  乙○○
                    （另案於臺灣臺北監獄士林分監執行中）
上列被告因公共危險案件，經檢察官聲請以簡易判決處刑（96年
度偵字第3510號），本院認不宜以簡易判決處刑，改依通常程序
審理，本院判決如下：
    主  文
乙○○無罪。
    理  由
一、公訴意旨略以：被告乙○○於民國95年1月20日上午9時許，
    在臺北市○○街某工地內飲用維士比酒類 3杯後，已因飲酒
    欠缺通常之注意力，而無安全駕駛車輛能力，詎仍騎乘車牌
    號碼JR R-113號重機車欲前往臺北市○○○路口某工地，嗣
    於同日上午11時15分許，行經臺北市臺北市○○區○○路 2
    段與和平西路路口時，見警攔檢盤查，加速駛離時因控制能
    力欠佳，而衝撞在臺北市○○路 ○段39巷巷口排班之甲○○
    所有車牌號碼157-CR號營業小客車，經警發覺被告確有飲酒
    後，實施酒精濃度測試，測得其呼氣酒精濃度達每公升0.21
    毫克等情，因認被告涉有刑法第185條之3服用酒類不能安全
    駕駛動力交通工具而駕駛車輛之罪嫌。
二、按犯罪事實應依證據認定之，無證據不得認定犯罪事實；不
    能證明被告犯罪者，應諭知無罪之判決，刑事訴訟法第 154
    條第2項、第301條第 1項定有明文。又所謂認定犯罪事實之
    證據，係指足以認定被告確有犯罪行為之積極證據而言，苟
    未能發現相當證據，或證據不足為不利於被告事實之認定時
    ，即應為有利於被告之認定，更不必有何有利之證據，亦不
    能以推測或擬制之方法，以為裁判基礎，最高法院29年度上
    字第3105號、40年度臺上字第86號、56年度臺上字第 807號
    判例意旨可資參照。又認定犯罪事實所憑之證據，雖不以直
    接證據為限，間接證據亦包括在內；然而無論直接或間接證
    據，其為訴訟上之證明，須於通常一般之人均不致有所懷疑
    ，而得確信其為真實之程度者，始得據為有罪之認定，倘其
    證明尚未達到此一程度，而有合理之懷疑存在時，事實審法
    院復已就其心證上理由予以闡述，敘明其如何無從為有罪之
    確信，因而為無罪之判決，尚不得任意指為違法、檢察官對
    於起訴之犯罪事實，應負提出證據及說服之實質舉證責任，
    倘其所提出之證據，不足為被告有罪之積極證明，或其指出
    之證明方法，無從說服法院以形成被告有罪之心證，基於無
    罪推定之原則，自應為被告無罪判決之諭知，亦經最高法院
    著有76年臺上字第4986號、92年臺上字第128 號判例意旨可
    參。另刑法第185條之3之立法理由：「乃為維護交通安全，
    增設服用酒類或其他相類之物過量，致意識模糊駕駛交通工
    具之處罰規定，以防止交通事故之發生」，因此判斷是否成
    立刑法第185條之3之不能安全駕駛動力交通工具罪，重在行
    為人之服用毒品、屬醉藥品、酒類或其他相類之物後駕車車
    輛之行為，是否因意識模糊而已達不能安全駕駛動力交通工
    具之程度而定。
三、公訴人認被告涉有公共危險罪嫌，無非以被告坦承飲酒後駕
    駛車輛之行為，及卷附之酒精濃度測試單、刑法第185條之3
    案件測試觀察紀錄表與生理平衡檢測表等為其論據。訊之被
    告固不否認有飲酒後駕車，並於上開時間、地點，因撞及甲
    ○○之前開小客車而摔倒在地，惟堅決否認有何不能安全駕
    駛犯行，辯稱：其僅喝了 3杯，注意力及神智均清楚，尚未
    達到不能安全駕駛之程度等語。
四、經查：
  (一)查一般人酒後測量得呼氣酒精濃度若已達每公升0.25毫克
      者，始會產生「輕度協調功能降低」，此有行政院國軍退
      除役官兵輔導委員會台北榮民總醫院88年8月5日（88）北
      總內字第26868號函覆卷可稽（見96年度北交簡字第 1177
      號卷第23至24頁），可見一般人酒後測量得呼氣酒精濃度
      未達每公升0.25毫克以上者，尚難謂已達「輕度協調功能
      降低」之程度，而本件被告酒後測量得呼氣酒精濃度，既
      然僅達每公升0.21毫克，有酒精濃度測試單在卷可稽（見
      96年度偵字第3510號卷【下稱偵卷】第16頁），自難謂被
      告已達不能安全駕駛動力交通工具之程度。
  (二)況依證人即實施酒測之員警李治民到庭證稱：當天除了幫
      被告實施酒測外，還有做平衡測試，測試的結果沒有什麼
      異常。我判定被告不能安全駕駛是因酒測，還有聞到被告
      有酒味，臉部有潮紅而已；被告當時並沒有胡言亂語，講
      話不清楚的情形等語明確（見96年度交易字第 458號卷【
      下稱交易卷】第36至37頁），可見被告當時言行舉止相當
      正常；參以被告劃圈圈、直線行走10公尺、兩臂平伸抬頭
      轉圈、金雞獨立30秒等生理平衡檢測結果均屬合格，有生
      理平衡檢測表在卷可稽（見偵卷第18頁），準此可知，被
      告除呼氣酒精濃度達每公升0.21毫克外，尚無證據足資證
      明被告因飲用酒類，而使被告協調功能降低，致意識模糊
      而不能安全駕駛動力交通工具之情形。
  (三)至於，被告雖於證人李治民追緝過程中，曾擦撞前開小客
      車等情，業據證人李治民證述在卷（見交易卷第36頁），
      核與證人甲○○警詢陳述相符（見偵卷第13至14頁），並
      有道路交通事故現場圖、現場照片等在卷可稽（見偵查卷
      第26至36頁），堪信為真，惟駕駛人於騎乘車輛中因各種
      疏忽發生擦撞之事所在多有，非僅飲酒一事，亦有可能，
      尚難僅以被告發生擦撞，即遽認係受酒精作用影響之結果
      。
五、綜上所述，被告雖有飲酒駕車，惟未達不能安全駕駛動力交
    通工具之程度，此外，復查無其他積極之證據足資認定被告
    有公訴人所指訴之犯行，是被告被訴上開罪名屬犯罪不能證
    明，揆諸前開說明，依法應諭知被告無罪之判決。
據上論斷，應依刑事訴訟法第452條、第301條第1 項，判決如主
文。
本案經檢察官徐則賢到庭執行職務。
中    華    民    國    97    年    10    月    14    日
                  交通法庭    法  官  陳君鳳


司法院資訊處製作；財團法人民間司法改革基金會備份。
